【裁判字號】    97,簡上,145
【裁判日期】    980506
【裁判案由】    履行契約
【裁判全文】
臺灣臺南地方法院民事判決             97年度簡上字第145號
上  訴  人  財將企業股份有限公司
法定代理人  壬○○
訴訟代理人  辛○○
被  上訴人  庚○○○
            丁○○
            乙○○
            甲○○
            己○○
            丙○○
            戊○○
上列當事人間請求履行契約事件，上訴人對於中華民國97年7月
24日臺灣臺南地方法院台南簡易庭97年度南簡字第400號第一審
判決提起上訴，經本院於98年4月22日言詞辯論終結，判決如下
：
    主  文
原判決廢棄。
被上訴人應連帶給付上訴人新臺幣肆拾貳萬零玖拾陸元，及自民
國八十五年五月二十九日起至清償日止，按週年利率百分之十五
計算之利息。
第一、二審訴訟費用共計新臺幣壹萬壹仟伍佰柒拾伍元由被上訴
人連帶負擔。
    事實及理由
甲、程序方面：
一、按於第二審為訴之變更或追加，非經他造同意，不得為之，
    但擴張或減縮應受判決事項之聲明者，不在此限，民事訴訟
    法第436條之1第3項準用同法第446條第1項及同法第255 條
    第1項第3款乃定有明文。本件上訴人於原審之聲明為：「被
    上訴人即被告應連帶給付上訴人即原告新臺幣（下同）
    420,096元，及自民國85年5月29日起至清償日止，按週年利
    率百分之20計算之利息，並按日加計千分之1之違約金。」
    嗣於本院98年4月22日言詞辯論期日，上訴人變更訴之聲明
    為：「被上訴人即被告應連帶給付上訴人即原告新臺幣（下
    同）420,096元，及自民國85年5月29日起至清償日止，按週
    年利率百分之15計算之利息。」，核為訴之聲明之減縮，經
    核與首揭規定並無不合，自應予准許。
二、本件被上訴人全體均經合法通知而未於言詞辯論期日到場，
    核無民事訴訟法第386條所列各款情形，爰依上訴人之聲請
    ，由其一造辯論而為判決。
乙、實體方面：
一、本件上訴人起訴主張：
（一）被上訴人己○○於84年7月24日邀同訴外人卓耀為連帶
      保證人，向上訴人以分期付款方式購買1992年份之車牌號
      碼SV-0279號BMW牌自小客車（下稱系爭車輛）1輛，雙方
      並簽訂附條件買賣契約書（下稱系爭契約書）。詎被上訴
      人己○○自第3期起即遲延付款，自第11期起即未再付款
      ，且迄今仍未履行契約清償債務，應由連帶保證人卓耀
      負履行契約之清償責任，惟訴外人卓耀已於88年10月27
      日死亡，依民法第1148條規定，應由其繼承人即被上訴人
      庚○○○、丙○○、丁○○、戊○○、乙○○、甲○○（
      下稱被上訴人庚○○○等6人）與被上訴人己○○繼承訴
      外人卓耀財產上之一切權利義務。被上訴人全體既均未
      辦理拋棄或限定繼承，依民法第1153條之規定，應負連帶
      清償責任，上訴人自得依前述之雙方契約關係請求被上訴
      人全體連帶給付。
（二）被上訴人己○○曾於89年3月間達成協議，另行約定被上
      訴人己○○分期給付之金額，但嗣後被上訴人己○○並未
      履行，故本件仍依系爭契約書之法律關係請求。
（三）原審為上訴人敗訴之判決，上訴人不服提起上訴，並於本
      院98年4月22日審理時以言詞減縮訴之聲明為：
      1.原判決廢棄。
      2.被上訴人應連帶給付上訴人420,096元及自85年5月29日
        起至清償日止，按年息百分之15計算之利息。
二、被上訴人己○○則以：
（一）其約在80幾年，曾清償100,000元，雖曾與上訴人約定分
      期清償，但嗣後無力繳款，以致並未履行，目前能力僅能
      分期清償。其願每月5日支付上訴人50,000元，以求與上
      訴人和解等語，資為抗辯。
（二）原審為被上訴人勝訴之判決，上訴人不服提起上訴，被上
      訴人並於本院答辯聲明：上訴駁回。
三、被上訴人庚○○○、丙○○、丁○○、戊○○、乙○○、甲○○等人未於言詞辯論期日到場，亦未提出書狀作何聲明或
    陳述。
四、上訴人與被上訴人己○○不爭執事項：
（一）被上訴人己○○於84年7月24日邀同訴外人卓耀為連帶
      保證人，向上訴人以分期付款方式購買1992年份之車牌號
      碼SV-0279號BMW自小客車1輛，買賣價金72萬元，雙方並
      簽訂附條件買賣契約書，約定被上訴人己○○應於每月28
      日繳納分期款，被上訴人履行遲延時，自遲延日起，按日
      息萬分之五點五計付利息，且按日加計千分之一違約金。
      詎被上訴人己○○，自第11期起其未再付款，迄今尚積欠
      上訴人420,096元，及自85年5月29日起，按上開約定計算
      之利息。
（二）卓耀已於88年10月27日死亡，被上訴人皆為其繼承人且
      均未辦理拋棄或限定繼承。
（三）上訴人曾對被上訴人之被繼承人卓耀所有座落於高雄縣
      之土地聲請強制執行。強制執行過程中，被上訴人己○○
      向上訴人切結欲先清償10萬元，並按月繳納5,000元。上
      訴人於89年3 月29日收受被上訴人己○○所給付之10萬元
      後，遂撤回對上開土地之強制執行。惟被上訴人己○○於
      89年4月19日及9月21日分別給付上訴人5,000元與3,000元
      後，迄今均未按月給付上訴人剩餘款項。
（四）上開上訴人主張被上訴人己○○以訴外人卓耀為連帶保
      證人與其簽訂系爭契約書，採分期付款方式購買系爭車輛
      ，惟被上訴人己○○自第3期起即遲延付款，自第11期起
      即未再付款；雖上訴人曾於88年間就訴外人卓耀之不動
      產聲請強制執行，但執行過程中因上訴人與被上訴人己○○間達成協議，上訴人遂撤回強制執行之聲請，詎被上訴
      人己○○分別於89年3月29日、4月19日及9月21日先後清
      償100,000元、5,000元、3,000元後，即未再依協議內容
      為清償，截至本件於原審起訴時起，被上訴人己○○仍積
      欠本金420,096元等情，業據上訴人於原審提出附條件買
      賣契約書、債權計算書各1紙附卷可稽，復為被上訴人己○○所不爭執，其餘被上訴人既未到場，復未提出任何證
      據資料供本院參酌，堪信上訴人主張為真實。
（五）又上訴人主張：訴外人卓耀已於88年10月27日死亡，其
      繼承人即被上訴人己○○與被上訴人庚○○○等6人並未
      辦理拋棄或限定繼承，依法應繼承訴外人卓耀財產上之
      一切權利義務等事實，則有被上訴人全體戶籍謄本、繼承
      系統表、臺灣高雄地方法院家事庭96年8月3日雄院隆家志
      字第38079號函影本各1件在卷可佐，被上訴人己○○亦未
      爭執，其餘被上訴人則未到場，復未提出任何證據資料供
      本院參酌，上訴人此部分之主張亦應堪認為真。
五、本件上訴人主張被上訴人己○○曾於89年3月間出具切結書
    ，表示願意每月繳納5,000元，分期清償系爭借款，惟該切
    結書係被上訴人己○○片面出具，上訴人並未與其合意等語
    ，為被上訴人己○○所否認，並辯稱：有與上訴人協議分期
    清償云云，是兩造間究有無就被上訴人己○○清償方式達成
    每月5,000元之分期協議，即為本件首應審酌事項。經查：
（一）按當事人主張有利於己之事實者，就其事實有舉證之責任
      ，民事訴訟法第277條前段定有明文。本件上訴人於原審
      起訴時，係依據系爭契約書向被上訴人全體請求清償系爭
      車輛之分期買賣貨款，被上訴人己○○雖於原審辯稱「我
      們於89年有與上訴人談過和解…上訴人列了繳款明細給我
      ，並要拍賣我在高雄的房子，後來叫我拿10萬元去高雄，
      說要和解，我拿了10萬元去，他就撤銷執行，但撤銷條件
      是要我每個月繳5,000元，後來我沒有錢繳，執行案件後
      來有撤銷。」云云，惟上訴人堅詞否認曾與被上訴人己○○達成和解，並主張被上訴人己○○所述前開「撤銷條件
      」，僅係其單方面所為之切結。是被上訴人己○○所辯89
      年間曾與上訴人就清償方式另行成立和解一事，既為上訴
      人所否認，揆諸首揭法條及判例意旨，自應由被上訴人就
      兩造曾於89年間就本件成立和解契約之事實，負舉證責任
      。
（二）惟查：被上訴人己○○雖於原審及本院審理時辯稱兩造曾
      就和解條件簽署和解書，而其所述之和解時間與和解條件
      復為上訴人所不爭，然被上訴人始終未能舉出兩造先前簽
      立之和解書供本院審酌，則上訴人與被上訴人己○○於89
      年間所達成之協議中，兩造所約定之條件內容為何、上訴
      人有無簽名或蓋章、約定內容是否業已替代系爭契約書之
      法律關係及上訴人與訴外人卓耀間連帶保證之法律關係
      ，即屬無從判斷。從而，兩造所達成之協議是否為和解契
      約，誠非無疑。又，上訴人於原審之訴訟代理人雖於原審
      表示：「之前曾經與被告達成和解，由被告按期給付但被
      告沒有履行。我們之前雖有達成和解，但我們本案係依據
      原契約請求」等語，惟兩造對於89年間所達成協議之法律
      性質既各執一詞，復無其他實證可資本院判斷兩造之協議
      內容，是上訴人於原審之訴訟代理人於審判中所使用之「
      和解」一詞是否即屬民法上所稱之和解契約，不無疑義。
（三）衡諸上情，被上訴人既無法就兩造間曾就本件法律關係成
      立和解契約一事舉證以實其說，則其泛稱兩造已達成和解
      云云，自難採信，而訴外人卓耀之繼承人即被上訴人庚○○○等6人及被上訴人己○○依法仍應負連帶保證人義
      務。上訴人依系爭契約書之法律關係向被上訴人全體請求
      連帶給付系爭汽車之剩餘價款，於法並無不合，應予准許
      。
（四）末查：系爭契約書第11條第1款既明文規定：「買方有左
      列情形之一時，…，買方依約喪失期限利益，其未清償之
      各期債務均視為全部到期：1.給付價款有任一期遲延，或
      第一條之分期票據有任何一期不獲兌現時。」，而被上訴
      人自84年9月28日之第3期起即有遲延給付價款之情形，有
      債權計算書1份可證，是上訴人遲延利息之起算時點以85
      年5月29日計，當無不許之理，併此敘明之。
六、綜上，上訴人依系爭契約書之買賣關係，請求被上訴人全體
    連帶給付被上訴人己○○購買系爭車輛之剩餘價款420,096
    元及自85年5月29日起至清償日止，按週年利率百分之15計
    算之利息，洵屬有據，應予准許。原審就上開部分，為上訴
    人敗訴之判決，尚有未洽，上訴意旨求予廢棄改判，為有理
    由，爰由本院予以廢棄改判如主文第2項所示。
七、末按法院為終局判決時，應依職權為訴訟費用之裁判。上級
    法院廢棄下級法院之判決，而就該事件為裁判或變更下級法
    院之判決者，應為訴訟總費用之裁判；受發回或發交之法院
    為終局之判決者亦同。又訴訟費用，由敗訴之當事人負擔。
    民事訴訟法第87條、第78條分別定有明文。查本件第一審訴
    訟費用為裁判費4,630元，第二審訴訟費用為裁判費6,945
    元，第一、二審訴訟費用共計11,575元，應由敗訴之被上訴
    人全體連帶負擔，爰併予確定其應負擔之訴訟費用額如主文
    第3項所示。
八、據上論結，本件上訴為有理由，依民事訴訟法第385條第1項
    、第436條之1第3項、第450條、第78條、第87條第1項、第
    2項，判決如主文。
中    華    民    國    98    年    5     月    6     日
                  民事第二庭  審判長法  官  林念祖
                                    法  官  田玉芬
                                    法  官  李杭倫
以上正本證明與原本無異。
本判決不得上訴。
中    華    民    國    98    年    5     月    6     日
                                    書記官  蔡曉卿


司法院資訊處製作；財團法人民間司法改革基金會備份。
